臺灣屏東地方法院刑事判決　　　　　　　 96年度訴字第518號
公　訴　人　臺灣屏東地方法院檢察署檢察官
被　　　告　甲○○
　　　　　　　　　　現於臺灣高雄女子監獄
上列被告因違反毒品危害防制條例案件，經檢察官提起公訴（96
年度毒偵字第522 號），被告於本院準備程序中就被訴事實為有
罪之陳述，經本院合議庭裁定由受命法官獨任依簡式審判程序審
理，判決如下：
   主  文
甲○○施用第一級毒品，累犯，處有期徒刑拾壹月，扣案之海洛
因伍小包（總計毛重壹點壹公克）、沾有海洛因之注射針筒壹支
，均沒收銷燬之；未沾有毒品之注射針筒貳支，均沒收。又施用
第二級毒品，累犯，處有期徒刑伍月，扣案之甲基安非他命柒小
包（總計毛重陸點伍公克）、沾有甲基安非命之吸食器壹支，均
沒收銷燬。應執行有期徒刑壹年貳月，扣案之海洛因伍小包（總
計毛重壹點壹公克）、沾有海洛因之注射針筒壹支、甲基安非他
命柒小包（總計毛重陸點伍公克）、沾有甲基安非命之吸食器壹
支，均沒收銷燬之；未沾有毒品之注射針筒貳支，均沒收。
    事　實
一、甲○○曾因違反麻醉藥品管理條例案件，經法院判處有期徒
    刑8 月，於民國88年9 月4 日執行完畢。又因施用毒品案件
    ，經依法院裁定送觀察、勒戒後，認無繼續施用毒品之傾向
    ，業經台灣高雄地方法院檢察署檢察官於民國87年10月9 日
    ，以87年度偵字第16096 、17566 號為不起訴處分確定。復
    因施用毒品案件，經送觀察、勒戒後，認有繼續施用毒品傾
    向，令入戒治處所施以強制戒治，並經臺灣屏東地方法院檢
    察署檢察官提起公訴，並於89年12月21日經本院89年度易字
    第1058號判處有期徒刑1 年確定。上開強制戒治於91年2 月
    20日執行完畢，有期徒刑則於92年2 月4 日執行完畢出監。
    又因施用毒品案件，於92年7 月14日經臺灣高等法院高雄分
    院92年度上訴字第569 號判處應執行有期徒刑1 年2 月確定
    ，嗣於95年8 月26日縮短刑期執行完畢出監。
二、甲○○仍不思戒除毒癮，竟於上開有期徒刑執行完畢後5 年
    內，基於施用第一級毒品海洛因之犯意，於96年3 月8 日，
    在屏東縣恆春鎮瑪沙露飯店之房間內，以將海洛因加水注入
    注射針筒內施打於手臂方式，施用海洛因1 次。另又基於施
    用第二級毒品甲基安非他命之犯意，於96年3 月8 日，在上
    開飯店之房間內，以將甲基安非他命倒入玻璃球吸食器內，
    以火燒烤後吸食其產生煙霧氣體之方式，施用甲基安非他命
    1 次。嗣於96年3 月8 日18時30分許，在上址為警查獲，並
    扣得海洛因5 小包（總計毛重1.1 公克）、甲基安非他命7
    小包（總計毛重6.5 公克）、沾有海洛因之注射針筒1 支、
    沾有甲基安非命之吸食器1 支、未沾有毒品之注射針筒2 支
    。
三、案經屏東縣警察局恆春分局報告臺灣屏東地方法院檢察署檢
    察官偵查起訴。
    理　由
一、本案被告所犯違反毒品危害防制條例案件，並非法定刑為死
    刑、無期徒刑或最輕本刑3 年以上有期徒刑之罪，亦非高等
    法院管轄第一審之案件，而被告於本院準備程序中就被訴事
    實為有罪之陳述，本院合議庭乃裁定由受命法官獨任進行簡
    式審判程序。又簡式審判程序之證據調查，依刑事訴訟法第
    273 條之2 規定，不受同法第159 條第1 項審判外陳述排除
    之限制，再被告對於卷內之各項證據，亦不爭執證據能力，
    故卷內所列之各項證據，自得作為證據，先予敘明。
二、經查，上揭事實，業據被告於本院審理時坦承不諱，且被告
    為警採尿送驗後呈甲基安非他命、嗎啡、可待因陽性反應，
    有臺灣檢驗科技股份有限公司濫用藥物尿液檢驗報告1 紙在
    卷可稽，並有扣案之海洛因5 小包（總計毛重1.1 公克）、
    甲基安非他命7 小包（總計毛重6.5 公克）、沾有海洛因之
    注射針筒1 支、沾有甲基安非命之吸食器1 支、未沾有毒品
    之注射針筒2 支可稽，此有法務部調查局96年4 月28日調科
　　壹字第096230037610號鑑定書高雄大學附設中和紀念醫院檢
  　驗報告在卷可憑，足認被告之自白與事實相符，堪予採認。
    次按毒品危害防制條例於92年7 月9 日修正公布，修正毒品
    危害防制條例就施用毒品者，祇於「初犯」及「5 年後再犯
    」2 種情形，有其追訴條件之限制，即須於初犯經觀察、勒
    戒或強制戒治釋放後，5 年內均無施用毒品之行為，始能認
    其前所實施之觀察、勒戒或強制戒治已足遮斷毒癮，而得於
    5 年後再犯時，再予適用初犯之規定，重行觀察、勒戒等程
    序。倘5 年內已經再犯，被依法追訴處罰，縱其第3 次（或
    第3 次以上）施用毒品之時間在初犯釋放5 年以後，即與「
    5 年後再犯」之情形有別，且因已於「5 年內再犯」，顯見
    其再犯率甚高，原實施觀察、勒戒或強制戒治，已無法收其
    實效，而無5 年戒斷期之存在，自無再經觀察、勒戒及強制
    戒治之必要，應得逕行追訴處罰。亦即5 年期間之計算，係
    指相鄰之前後2 次施用毒品時間之間隔而言，非可飛躍自初
    次起算其5 年期間（最高法院95 年 度台非字第65號判決意
    旨參照）。查，被告前因施用毒品案件，經依法院裁定送觀
    察、勒戒後，認無繼續施用毒品之傾向，業經台灣高雄地方
    法院檢察署檢察官於87年10月9 日，以87 年 度偵字第1609
　　6 、17566 號為不起訴處分確定。復因施用毒品案件，經送
  　觀察、勒戒後，認有繼續施用毒品傾向，令入戒治處所施以
　　強制戒治，並經臺灣屏東地方法院檢察署檢察官提起公訴，
  　並於89年12月21日經本院89年度易字第1058號判處有期徒刑
　　1 年確定。上開強制戒治於91年2 月20日執行完畢，有期徒
  　刑則於92年2 月4 日執行完畢出監。又因施用毒品案件，於
　　92年7 月14日經臺灣高等法院高雄分院92年度上訴字第569
  　號判處應執行有期徒刑1 年2 月確定，嗣於95年8 月26日縮
　　短刑期執行完畢出監，有臺灣高等法院被告前案紀錄表各1
  　份在卷可稽，被告既曾於觀察勒戒執行完畢釋放後5 年內再
　　因施用毒品，而經法院判處罪刑確定，則其所為之本件施用
  　第一、二級毒品之犯行，即非屬該條例第20條第3 項所定「
　　5 年後再犯」之情形，檢察官依法起訴自無不合。綜上所述
  　，本件事證明確，被告犯行應可認定，應依法予以論罪科刑
　　。
三、按海洛因及甲基安非他命分別係毒品危害防制條例第2 條第
    2 項第1 款、第2 款所定之第一級、第二級毒品，不得非法
    施用，是核被告施用第一、二級毒品之犯行，各係犯毒品危
    害防制條例第10條第第1 、2 項之施用第一、二級毒品罪。
    被告所犯上開2 罪，犯意各別，且時間不同，行為互異，應
　　予分論併罰。至被告為施用第一、二級毒品而持有毒品之低
  　度行為，則已為其施用之高度行為所吸收，不另論罪。又被
　　告前因施用毒品案件，經臺灣屏東地方法院檢察署檢察官提
  　起公訴，並於89年12月21日經本院89年度易字第1058號判處
    有期徒刑1 年確定，並於92年2 月4 日執行完畢出監。又因
　　施用毒品案件，於92年7 月14日經臺灣高等法院高雄分院92
  　年度上訴字第569 號判處應執行有期徒刑1 年2 月確定，嗣
　　於95年8 月26日縮短刑期執行完畢等情，有臺灣高等法院被
  　告前案紀錄表可稽，其於前開徒刑執行完畢後5 年以內，再
    度施用第一、二級毒品，而故意犯本案有期徒刑以上之罪，
    均為累犯，依刑法第47條第1 項規定，加重其刑。爰審酌：
    (一)被告有如事實欄所述之犯罪前科，其素行不良；(二)被告有
    毒品前科，經毒品戒斷之保安處分程序及刑之執行詳如前述
　　，仍未能徹底戒除毒癮，又再度施用毒品，顯見其意志不堅
    ，惟施用毒品係戕害自身健康、且未害及他人，其所生危害
　　尚非甚巨；(三)被告犯後坦承犯行，其犯後態度良好等一切情
 　 狀，各量處如主文所示之刑，並定其應執行之刑。又扣得海
    洛因5 小包（總計毛重1.1 公克）、甲基安非他命7 小包（
　　總計毛重6.5 公克），其包裝袋均因沾有毒品，而無法與毒
  　品析離，應視同毒品之一部分，依毒品危害防制條例第18條
    第1 項規定，均應予沒收銷燬；另扣案之沾有海洛因之注射
    針筒1 支、沾有甲基安非命之吸食器1 支，均因沾有毒品成
　　分，無法與毒品析離，依毒品危害防制條例第18條第1 項規
　　定，亦應予沒收銷燬。另扣案未沾有毒品之注射針筒2 支，
　　為供被告所有且供施打海洛因毒品之用，且經清洗過，業據
　  被告陳明在卷，依刑法第38條第1 項第2 款規定，應予沒收
    。
四、公訴意旨略以：本件被告除有上開經論罪科刑之2 次施用毒
    品行為外，自96年1 月11日某時起，至同年3 月8 日15時許
    止，在屏東縣恆春鎮○○路63巷38號住處內，尚有多次施用
　　第一、二級毒品海洛因及甲基安非他命之犯行，為集合犯，
　　應為包括一罪等語。惟查：
　(一)按刑法規定連續犯以來，實務上之見解對於本條「同一罪名
　　」之認定過寬，所謂「概括犯意」，經常可連綿數年之久，
　　且在採證上多趨於寬鬆，每每在起訴之後，最後事實審判決
　　之前，對多次犯同一罪名之罪者，均適用連續犯之規定論處
　　，不無鼓勵犯罪之嫌，亦使國家刑罰權之行使發生不合理之
　　現象。因此，基於連續犯原為數罪之本質及刑罰公平原則之
　　考量，本次於95年7 月1 日公布施行之修正後刑法，遂將連
  　續犯規定刪除，以其公允。故依上開修法意旨，在適用包括
    一罪而具有集合犯性質之「習慣犯」或「常習犯」，自應從
    嚴解釋，否則一概以包括一罪之集合犯處理結果，反較連續
    犯之規定存在時，對被告更加寬縱（按無法「加重其刑至二
    分之一」，又無常業犯之加重規定），諒非修法本意。又毒
    品危害防制條例第2 條第1 項雖規定毒品具由成癮性，然此
    係就毒品本身之性質所作之定義，並非謂施用毒品即必然成
    癮，況且施用毒品是否必然成癮，也非以其次數之多寡，率
    而認定之，尚需更多醫學實證上之研究報告資料以資佐證，
    故公訴意旨，認為被告因自白其曾施用毒品多次，而認定其
    施用毒品已具成癮性，應為集合犯，而構成包括一罪，即屬
    有誤，特予敘明。
　(二)按犯罪事實應依證據認定之，無證據不得認定犯罪事實；又
  　被告之自白，不得作為有罪判決之唯一證據，仍應調查其他
    必要之證據，以察其是否與事實相符，刑事訴訟法第154 條
    第2項 、第156 條第2 項分別定有明文。申言之，被告之自
    白，應以補強證據擔保其真實性；亦即以補強證據之存在，
    藉之限制自白在證據上之價值。而所謂補強證據，則指除該
    自白本身外，其他足資以證明自白之犯罪事實確具有相當程
    度真實性之證據而言。雖其所補強者，非以事實之全部為必
    要，但亦須因補強證據與自白之相互利用，而足使犯罪事實
    獲得確信者，始足當之（最高法院74年台覆字第10號判例參
    照）。承上所述，既然公訴意旨所指述之被告多次施用毒品
    之犯行，不具成癮性，不構成包括一罪，且修正後刑法又刪
    除連續犯之規定，則依上開最高法院判例之意旨，欲認定被
    告尚有多次施用毒品之犯行，除被告具體明確之自白外，尚
    應有其他補強證據擔保其真實性，然本件被告於偵查中並未
    具體明確陳明其他施用毒品犯行之時間及次數，僅泛稱有施
    用毒品多次等語，且於本院審理時所坦承施用毒品之地點為
    屏東縣恆春鎮瑪沙露飯店之房間內，亦與其於警詢及偵查中
    所坦承之地點為屏東縣恆春鎮○○路63巷38號住處內，並不
    相同，故尚難以其自白具體認定其他施用毒品之犯行、地點
    及次數，此外，經本院遍閱全卷，亦無證據可資證明被告其
    他施用毒品犯行之時間、地點及次數，自難僅依被告偵查中
    之自白遽為有罪之認定，惟公訴人既以一罪起訴，本院爰另
    不另為無罪之諭知，附此敘明。
據上論斷，應依刑事訴訟法第273 條之1 第1 項、第299 條第1
項前段，毒品危害防制條例第10條第1 、2 項、第18條第1 項，
刑法第11條、第47條第1 項、第38條第1 項第2 款、第51條第5
款，判決如主文。
本案經檢察官靳隆坤到庭執行職務
中　　華　　民　　國　　96　　年　　6 　　月　　25　　日
                  刑事第四庭    法  官  王炳人
以上正本證明與原本無異。
如不服本判決應於收受本判決送達後十日內向本院提出上訴書狀，
其未敘述上訴理由者，並得於提起上訴後十日內向本院補提理由
書狀（均須按他造當事人之人數附繕本）「切勿逕送上級法院」
中　　華　　民　　國　　96　　年　　6 　　月　　27　　日
                                書記官  潘豐益
附錄本判決論罪科刑法條全文
毒品危害防制條例第10條第1、2項
施用第一級毒品者，處 6 月以上 5 年以下有期徒刑。
施用第二級毒品者，處 3 年以下有期徒刑。
